【裁判字號】    98,聲,297
【裁判日期】    981028
【裁判案由】    返還擔保金
【裁判全文】
臺灣高等法院民事裁定                   98年度聲字第297號
聲請人  乙○○○
代理人  甲○○
上列聲請人與相對人陳永富間聲請返還擔保金事件，本院裁定如
下：
    主  文
聲請駁回。
聲請費用由聲請人負擔。
    理  由
一、按「有下列各款情形之一者，法院應依供擔保人之聲請，以
    裁定命返還其提存物或保證書：一、應供擔保之原因消滅者
    」，民事訴訟法第104條第1項第1款定有明文。「第102條第
    1項、第2項及第103條至前條之規定，於其他依法令供訴訟
    上之擔保者準用之」，民事訴訟法第106條前段亦有明定。
    又「因釋明假扣押之原因而供之擔保，係擔保債務人因假扣
    押所應受之損害，故必待無損害發生，或債權人本案勝訴確
    定，或就所生之損害已經賠償時，始得謂供擔保之原因消滅
    」，最高法院53年台抗字第279號判例意旨參照。
二、本件聲請意旨略以：伊與陳永富等5人間請求所有權移轉事
    件，伊曾依本院63年度抗字第757號裁定為陳永富提存新臺
    幣（下同）15,000元，並經臺灣桃園地方法院（下稱桃園地
    院）63年存字第337號提存事件提存在案。前開案件嗣經桃
    園地院64年訴字第80號、本院64年上字第888號及最高法院
    64年台上字2382號判決伊全部勝訴確定，本案訴訟已終結，
    系爭土地亦於民國65年5月6日依該判決辦理移轉登記予伊所
    有，假處分查封登記並於同年4月30日塗銷在案，是本件應
    供擔保之原因已消滅。桃園地院提存所告知伊須提出民事起
    訴狀影本、訴訟上和解、調解筆錄影本或返還提存物裁定書
    正本、返還提存物裁定確定證明書正本始能領回前開擔保金
    ，惟前開資料因已逾36年而無法調閱補發。爰依民事訴訟法
    第104條第1項第1款規定聲請准予返還擔保金云云。
三、經查，聲請人就其主張，固據提出桃園地院提存所函、土地
    登記簿謄本、本院函、本院63年度抗字第757號裁定及確定
    證明書、本院98年度聲字第218號裁定為證（見本院卷第5-
    16、63頁）。惟前開證據均難以證明其已獲得本案勝訴判決
    ，而有應供擔保原因消滅之情。況本院依職權調閱桃園地院
    64年訴字第80號、本院64年上字第888號及最高法院64年台
    上字2382號判決影本（見本院卷第26-44頁），依該等判決
    記載，該訴訟為第三人鄧三賢所提起，並非聲請人所提，則
    聲請人據前開判決主張其已本案勝訴確定，有應供擔保原因
    消滅之情，或本案訴訟業已終結云云，即不可採。又聲請人
    曾另對於相對人陳永富及第三人陳盛興、陳盛送、陳徐唐妹
    、陳李東妹提起所有權移轉登記訴訟，惟經桃園地院63年訴
    字第829號判決「被告陳盛興、陳盛送、陳李東妹、陳徐唐
    妹應將座落桃園縣平鎮鄉鎮八三三之一五號旱面積○‧
    一六六一公頃所有權應有部分各八分之一移轉登記與原告。
    原告其餘之訴駁回」，聲請人嗣對相對人陳永富提起上訴，
    並經本院63年上字第2268號判決駁回其上訴及裁定駁回其追
    加之訴，聲請人本提起第三審上訴，嗣又撤回上訴，則聲請
    人對相對人陳永富乃敗訴確定，亦有本院依職權調閱之桃園
    地院63年訴字第829號判決、本院63年上字2268號判決及裁
    定、辦案進行簿（均為影本，見本院卷第66-81頁）附卷可
    稽，是聲請人並未對於相對人陳永富取得本案勝訴確定判決
    ，聲請人復未證明本件已無損害發生，或就所生損害已經賠
    償，自難謂屬應供擔保之原因消滅。揆諸前開說明，聲請人
    聲請返還擔保金，依法實有未合，自不能准許，應予駁回。
    再者，相對人陳永富已於68年10月1日死亡，有戶籍謄本附
    卷可查（見本院卷第25頁），惟本件判斷有無應供擔保原因
    消滅並無需通知相對人，且本院係駁回聲請人之聲請，對相
    對人或其繼承人之權益不生任何影響，又因相對人於聲請人
    為本件聲請時即已死亡，亦無當然停止或承受訴訟之問題，
    併此敘明。
四、爰裁定如主文。
中    華    民    國    98    年    10    月    28    日
                    民事第十四庭
                        審判長法  官  林金村
                              法  官  李慈惠
                              法  官  湯美玉
正本係照原本作成。
如不服本裁定，應於收受送達後10日內向本院提出抗告狀，並應
繳納抗告費新台幣１千元。
中    華    民    國    98    年    10    月    28    日
                              書記官  蕭進忠


司法院資訊處製作；財團法人民間司法改革基金會備份。
